【裁判字號】    97,上易,1537
【裁判日期】    970815
【裁判案由】    侵占
【裁判全文】
臺灣高等法院刑事判決                97年度上易字第1537號
上  訴  人
即  被  告  丙○○
上列上訴人因侵占案件，不服臺灣板橋地方法院97年度易字第88
0號，中華民國97年4月28日第一審判決（起訴案號：臺灣板橋地
方法院檢察署97年度偵字第1855號），提起上訴，本院判決如下
：
    主  文
上訴駁回。
    事  實
一、丙○○前於民國九十五年間因偽造文書案件，經原審法院以
    九十四年度簡字第五０二七號判處有期徒刑六月，如易科罰
    金以銀元三百元折算一日確定，於九十五年四月二十八日易
    科罰金執行完畢。詎其仍不知悔改，於九十六年五月間起，
    在址設臺北市○○路○段一０二巷二十一號之查理士有限公
    司（下稱查理士公司）擔任乙○○○○○○，負責銷售菸品
    及收取貨款等事務，為從事業務之人，竟意圖為自己不法之
    所有，自九十六年六月間某日起至同年九月間某日止，每日
    向臺北縣新店市、安坑地區等四十餘家往來客戶收取約新臺
    幣（下同）五百五十元至六、七千元不等之貨款後，均未依
    公司規定全數於當日繳回查理士公司，而將所收取之貨款分
    次全數帶回臺北縣中和市○○路三三巷五弄五之二號住處，
    接續多次將收取之貨款全數侵占入己，總計侵占貨款達十六
    萬八千四百六十元，嗣將所侵占之貨款分二次交予不知情之
    女友甲○○，以供其償還積欠銀行之債務；其間，丙○○復
    承前接續之單一犯意，於上述同一期間內，利用其銷售菸品
    之機會，將查理士公司所有價值共一萬八千二百六十九元之
    菸品予以侵占入己。嗣經查理士公司派員與客戶對帳後，始
    查悉上情。
二、案經查理士公司代表人丁○○訴由臺灣板橋地方法院檢察署
    檢察官偵查起訴。被告於原審準備程序，就被訴事實為有罪
    之陳述，原審合議庭裁定由受命法官獨任進行簡式審判程序
    審理。
    理  由
一、上揭犯罪事實，業據上訴人即被告丙○○於偵訊、原審及本
    院坦承不諱，核與證人即告訴人查理士公司代表人丁○○、
    查理士公司會計主管戊○○於偵訊證述情節相符，並有告訴
    人查理士公司提出之丙○○挪用公款明細、律師函、丙○○
    挪用菸品明細、查理士公司登記資料、業務員結帳日報表，
    及被告提出其案發後於九十六年十二月十一日匯款十萬零三
    千元予查理士公司之第一商業銀行存款存根聯等件在卷可稽
    ，足徵被告上開自白，有證據可佐，堪予採信。至於被告辯
    稱：係為女友，不得已挪用乙節，無非係其犯罪動機，尚不
    影響罪責成立，合予敘明。本件事證明確，被告犯行洵堪認
    定。
二、核被告所為，係犯刑法第三百三十六條第二項之業務侵占罪
    。又被告所犯業務侵占罪，雖係分別數行為，但被告係利用
    同一代收貨款及銷售煙品職務之機會反覆、密接為之，顯基
    於單一犯意接續所為，且侵害同一法益，應包括於一行為予
    以評價，為接續犯，應論以一罪。被告前有如事實欄所載之
    犯罪執行完畢記錄，有本院被告前案記錄表附卷可按，其受
    有期徒刑之執行完畢，五年內故意再犯本件有期徒刑以上之
    罪，為累犯，應依刑法第四十七條第一項規定加重其刑。
三、原審以事證明確，適用刑事訴訟法第二百七十三條之一第一
    項、第二百九十九條第一項前段，刑法第三百三十六條第二
    項、第四十七條第一項，刑法施行法第一條之一，並審酌被
    告犯罪動機、目的、手段，侵占之金額，對於告訴人查理士
    公司造成之損害，犯後已清償查理士公司十萬零三千元，尚
    積欠八萬餘元，及被告之智識程度，暨其犯後坦承犯行之態
    度等一切情狀，量處有期徒刑七月，核無不合，被告上訴，
    指摘原審量刑過重，為無理由，應予駁回。
四、被告經合法傳喚，雖具狀請徦，謂係：七月十八日，適逢台
    中淹水，故未締約，茲又定八月一日為公司締約，無法到庭
    等語，然查：本院於九十七年七月十八日審理時，被告亦具
    狀聲請稱：九十七年七月十七日至十九日，至台中為公司締
    約等語，本院因而改期，是被告早知法院審理事宜，且被告
    原定七月十七至十九日與人締約，果該事如被告所言重要，
    豈因其中一日事故，即不予完成？而再延日期竟與本院所定
    期日相同？有違常情，再者，以今日交通之便利，被告早上
    來院開庭後，至遲當日中午過後即能至台中，而被告所指締
    約事，如前所述，顯非不得改期，衡諸公平與比例原則，則
    被告自當告知相對人此情，而順延至當日下午或改期，詎被
    告捨此而不為，竟爾再要求本院改期，難認有正當理由，爰
    不待其陳述，逕行判決。
據上論斷，應依刑事訴訟法第三百七十一條，第三百六十八條，
判決如主文。
本案經檢察官王壬貴到庭執行職務。
中    華    民    國    97    年    8     月    15    日
                  刑事第十八庭審判長法  官  吳鴻章
                                    法  官  陳健順
                                    法  官  周政達
以上正本證明與原本無異。
不得上訴。
                                    書記官  莊昭樹
中    華    民    國    97    年    8     月    15    日
附錄：本案論罪科刑法條全文
刑法第336條第2項：
對於業務上所持有之物，犯前條第1項之罪者，處6月以上、5年
以下有期徒刑，得併科三千元以下罰金。


司法院資訊處製作；財團法人民間司法改革基金會備份。
